臺灣高等法院高雄分院刑事判決　　　　　九十年度上訴字第一七九四號
　　上訴人　台灣高雄地方法院檢察署檢察官
　　被　告　甲○○
　　選任辯護人　吳賢明律師
　　　　　　　　王進勝
　　　　　　　　陳慧錚
　　被　告　丙○○
　　　　　　乙○○
右上訴人等因被告違反廢棄物清理法等案件，不服臺灣高雄地方法院九十年度訴字第
三五一號中華民國九十年九月十一日第一審判決（起訴案號：臺灣高雄地方法院檢察
署八十八年度偵字第二九五七四號），提起上訴，本院判決如左：
      主      文
上訴駁回。
      理      由
一、公訴意旨略以：被告甲○○為設在高雄市○○區○○路一一九巷二十九號佟信有
    限公司之負責人，其另以配偶王素珠名義在同址設立皇輝有限公司，該二公司之
    業務範圍，限於砂石、建材買賣、及廢棄土清理等業務，並不及於營造廢棄土以
    外之建築廢棄物之清理業務。甲○○實際經營上開二公司，明知建築廢棄之清理
    應申領高雄市政府環境保護局核發之一般事業廢棄物清除執照始得營運，乃竟自
    八十八年六月間起，利用所承租而原充為砂石貯存買賣之高雄市鼎金六巷十九之
    七號基地，私設建築廢棄物轉運站，非法接受來自高雄縣市各營建工程所產生之
    建築廢棄物，並按每一車次收取進場費，其中含磚塊、砂石之建築廢棄物為一車
    次新台幣（下同）三百元，含木塊、板塊、廢塑膠、廢建材之建築廢棄物為一車
    次五百元，如由甲○○派車前往工地收取者每車次加收七百元，該轉運站並雇請
    其父洪文明（已歿，經檢察官另為不起訴處分）在場駕駛「山貓」，及丙○○操
    作「怪手」，分別整理現場所收建築廢棄物之非法堆置、貯存，以及將此等廢棄
    物裝載至司機張來富、乙○○所駕駛之砂石車，而非法棄置於莊崇民租用之土地
    ，因認被告甲○○、乙○○、丙○○及通緝中之張來富、歐陽宏忠、林德發，已
    判決確定之莊崇民等人同犯有廢棄物清理法第二十二條第三項、第二項第二款、
    第三款、第四款之常業罪嫌；被告甲○○經營皇輝公司、佟信公司之登記範圍外
    業務，另涉有違反公司法第十五條第三項一項之罪，且所犯上開二罪間，犯意各
    別，應予分論併罰等語。
二、甲○○免訴部分：按案件曾經判決確定者，應為免訴之判決，此項原則關於實質
    上一罪或裁判上一罪，均有其適用。連續犯係裁判上一罪，其一部分犯罪事實曾
    經判決確定者，其效力當然及於全部，故檢察官復將其他部分重行起訴，亦應諭
    知免訴之判決（最高法院四十九年台非字第二Ｏ號判例參照）。經查本件被告甲○○前曾因擅自傾倒建築廢棄物，於八十八年十二月二十一日上午十時三十分許
    、同日十二時許，在屏東縣高樹鄉○○○段第一三○五號土地上，二度為警查獲
    ，經臺灣屏東地方法院檢察署於八十九年三月十七日起訴，嗣經臺灣屏東地方法
    院於八十九年八月八日，以被告甲○○觸犯廢棄物清理法第二十二條第二項第四
    款未依廢棄物清理法第二十條領有廢棄物清除、處理許可證或核備文件從事廢棄
    物清除、處理罪，判處有期徒刑一年二月，緩刑三年，於同年九月七日確定，有
    臺灣屏東地方法院八十九年訴字第二○一號判決書及臺灣高等法院被告全國前案
    紀錄表各乙份在卷可按。而依本案起訴之事實，係起訴被告違反公司法規定不得
    經營登記範圍以外之業務行為，而違法經營廢棄物清除，處理之業務即被告甲○○前揭擅自傾倒廢棄物之行為，同時犯公司法第十五條第三項、第一項之違反公
    司不得經營登記範圍以外之業務罪及廢棄物清理法第二十二條第二項第四款未依
    廢棄物清理法第二十條領有廢棄物清除、處理許可證或核備文件從事廢棄物清除
    、處理罪，係一行為觸犯數罪名之想像競合犯，公訴意旨認被告上開行為為數罪
    併罰，容有未洽，附此敘明。再該案與本件檢察官起訴之犯罪事實，查獲之時間
    緊接（僅相隔日十八日）就違反廢棄物清理法部分，其犯罪之時間重疊，犯罪手
    法相同，顯係基於一個常業（被告係兼以經營廢棄物之清除處理為業）之犯意而
    犯同一之罪名，自屬常業犯（檢察官就本案係起訴該罪之常業犯）即本案與前開
    已判決確定之罪，為實質上一罪之關係（即該已判決確定之罪應為常業犯之一部
    分），係審判不可分之原則，該案判決之效力，應及於全部犯罪事實。按本件犯
    罪之事實，就違反廢棄物清理法部分，原係犯廢棄物清理法第二十二條第三項之
    罪，嗣廢棄物清理法已於九十年十月二十四日修正公布，條文改為同法第四十六
    條第二項之並許可文件，以經營廢棄物清除處理為常業罪，比較修正前後之條文
    ，其法定刑均屬相同，並無利或不利之問題，依刑法第二條第一項前段之規定，
    自應適用裁判時之法律，認被告係涉犯廢棄物清理法第四十六條第二項之罪，惟
    本件雖於八十八年十二月三日上午十一時五十分即查獲，然於上開台灣屏東地
    方法院八十九年訴字第二０一號判決確定後之八十九年十一月六日始起訴，揆諸
    前揭說明，就被告甲○○部分，自應為免訴之判決。至被告甲○○被訴違反公司
    法第十五條第三項、第一項之罪部分，訊據被告甲○○固坦承不諱，惟按公司法
    已於九十年十一月十二日修正公布，廢止其刑罰之規定，依刑事訴訟法第三百零
    二條第四款之規定，此部分亦原應為免訴之判決，惟因依公訴事實，此部分被訴
    違反公司法部分與前開違反廢棄物清理法部分有裁判上一罪之關係，此部分爰不
    另為免訴之判決。
三、丙○○、乙○○無罪部分：按犯罪事實應依證據認定之，無證據不得推定其犯罪
    事實；又不能證明被告犯罪者，應諭知無罪之判決；刑事訴訟法第一百五十四條
    、第三百零一條第一項分別定有明文。所謂證據，須適於為被告犯罪事實之證明
    者，始得採為斷罪資料，如未能發現相當證據，或證據不足以證明，自不能以推
    測或擬制之方法，以為裁判基礎。（最高法院五十三年台上字第二七五○號、四
    十年台上字第八十六號判例參照）。本件公訴人認被告丙○○、乙○○二人同犯
    有廢棄物清理法第二十二條第三項、第二項第二款、第三款、第四款之罪嫌，無
    非係以被告二人於八十八年十二月三日上午十一時五十分許，分別在高雄市三民
    區鼎金六巷十九之七號基地上及高雄縣旗山鎮旗山溪河堤旁租地上，經警會同行
    政院環境保護署稽查督察大隊南區隊人員當場查獲乙○○駕駛上開貨運曳引車傾
    倒建築廢棄物，及丙○○在現場整理甲○○所收集之建築廢棄物將之非法堆置、
    貯存；因認被告丙○○、乙○○與被告甲○○、莊崇民、張來富、歐陽宏忠、林
    德發等人間有犯意聯絡及行為分擔之共同正犯為論據。惟查，被告丙○○、乙○○二人辯稱係受僱於甲○○，以整理及載運廢棄物為業並否認任何犯行一節，核
    與甲○○供述情節相符，參以甲○○所領有皇輝公司營利事業登記證中已載明廢
    棄土處理一項，有該公司營利事業登記證及公司執照影本各乙紙附卷可參，以被
    告丙○○、乙○○二人操作「怪手」及任職司機，係受甲○○之指揮整理及載運
    建築廢棄物之情況以觀，自無從期待二人了解廢棄土與一般廢棄物之區別及未領
    有廢棄物清除、處理許可證或核備文件，從事廢棄物貯存、清除、處理工作之涵
    義而不工作，故尚難據以上情據認被告二人與甲○○間有犯意聯絡及行為分擔而
    同負廢棄物清理法第二十二條第三項、第二項第二款、第三款、第四款之罪責。
    再者，被告乙○○雖於八十八年十二月二十一日上午十時三十分許為警查獲，然
    已在本件被查獲之後，自亦難據此即謂被告乙○○知悉其所載運者為該公司未經
    允許之經營項目建築廢棄物。此外復查無其他積極證據足資證明被告二人涉有共
    同違反廢棄物清理法第二十二條第三項、第二項第二款、第三款、第四款之犯行
    ，其犯罪之事實即屬不能證明，揆諸前開說明，自應為丙○○、乙○○均無罪之
    諭知。
四、原審因而為被告甲○○免訴之判決，另為被告丙○○、乙○○均無罪之判決，均
    核無不合（被告甲○○部分雖原判決述之理由與本院判決略有不符，但原審判
    決甲○○免訴則無不合），檢察官上訴意旨，仍執前詞，並以就甲○○部分，本
    案起訴之犯行與已判決確定之屏東地院八十九年度訴字第二０一號判決不可能成
    立裁判上一罪關係，且起訴之違反公司法部分亦與本案無想像競合犯關係云云，
    指摘原判決不當，惟按本件檢察官起訴之違反廢棄物清理時部分與已判決確定之
    台灣屏東地方法院八十九年度訴字第二０一號案件有實質上一罪之關係，另公司
    法部分已經修正公布廢除其刑罰，詳如前述，檢察官上訴為無理由，應予駁回。
據上論斷，應依刑事訴訟法第三百六十八條，判決如主文。
本案經檢察官陳國全到庭執行職務。
中    華    民    國     九十一     年       一       月       九       日
                              臺灣高等法院高雄分院刑事第九庭
                                  審判長法官  張明松
                                        法官  江泰章
                                        法官  任森銓
右正本證明與原本無異。
甲○○部分如不服本判決，應於判決送達後十日內向本院提出上訴狀，其未述理由
者並應於提出上訴狀後十日內向本院補提理由書（應附繕本)。
丙○○、乙○○部分、檢察官部分如不服本判決，應於判決送達後十日內向本院提出
上訴狀，其未述理由者並應於提出上訴狀後十日內向本院補提理由書（應附繕本）
。
                                      書記官  施耀程
中    華    民    國     九十一     年       一       月     十  一     日
                                                                        Ｆ
